【裁判字號】    92,台上,1453
【裁判日期】    920320
【裁判案由】    偽造文書
【裁判全文】
最高法院刑事判決                              九十二年度台上字第一四五三號
    上  訴  人  甲○○
右上訴人因偽造文書案件，不服台灣高等法院台中分院中華民國九十一年八月二十八
日第二審更審判決（九十一年度重上更(二)字第六九號，起訴案號：台灣南投地方法院
檢察署八十五年度偵字第一九七三、二○一九、三一三二號），提起上訴，本院判決
如左：
    主  文
上訴駁回。
    理  由
按刑事訴訟法第三百七十七條規定：上訴於第三審法院，非以判決違背法令為理由，
不得為之。是提起第三審上訴，應以原判決違背法令為理由，係屬法定要件，如果上
訴理由狀未依據卷內訴訟資料，具體指摘原判決不適用何種法則或如何適用不當，或
所指摘原判決違法情事，顯與法律規定得為第三審上訴理由之違法情形，不相適合時
，均應認其上訴為違背法律上之程式，予以駁回。本件原判決綜合全部卷證資料，認
上訴人甲○○有其事實欄所載之犯行，已詳敘所憑之證據與認定之理由。對於上訴人
辯稱：伊自民國七十五年間起，陸續購買不動產，向外舉債，嗣因景氣不佳，資金大
量套牢，利息負擔過重，並非有意詐騙，而伊以告訴人郭美秋名義標會，事前均獲郭
美秋及其夫蔣蘊俊同意，其後僅向郭美秋收取相當於活會之互助會款，才會於郭美秋
標取會款時在其互助會簿上寫「借」字，至證人仇永壽、仇仙娥、仇大娥、仇小鳳則
係互助會人數不夠，才以彼等名義參加，以湊足人數，但互助會款均由伊給付，事後
伊已將房地產交由債權人處理云云，認係卸責之詞，不足採信，亦依調查所得證據，
逐一加以指駁及說明。因而撤銷第一審之科刑判決，改判依牽連犯關係從一重仍論處
上訴人連續行使偽造私文書，足以生損害於他人罪刑（處有期徒刑三年）。從形式上
觀察，並無違背法令之情形存在。
上訴意旨略以：原判決認上訴人於空白標單上偽造署押，自屬刑法第二百二十條之準
文書，惟原判決認係第二百十條之私文書，即非適法；本件無任何證據證明偽造之標
單內容為何，原判決逕認係偽造被冒標者之署押及得標利息，又未查明上訴人積欠互
助會款若干？有無死會活會相抵情形？借款與互助會款有無關連等情事，與罪刑法定
主義及證據法則相違；原判決就蔣蘊俊提出之互助會簿所載得標順序、姓名、金額等
事證，不予採信，又未調查及說明，為判決理由不備；仇永壽等人之互助會款係上訴
人所交，蔣蘊俊之證言不實，原審未傳喚仇小鳳、仇仙娥及仇大娥到庭，僅依蔣蘊俊
所提出仇小鳳等人出具之文書及上訴人之供述，即認係上訴人冒標且構成詐欺罪，有
判決理由不備及應於審判期日調查之證據未予調查之違法；被害人持有原判決附表二
之支票係包括上訴人向郭美秋借標之金額，原判決認全係郭美秋借予上訴人之金錢，
有判決理由矛盾及調查職責未盡之違法云云。惟查犯罪事實之認定、證據之取捨及其
證明力如何，乃事實審法院之職權，如其取捨不違背經驗法則與論理法則，即不得指
為違法，而據為上訴第三審之理由。本件原審已在判決內說明有關蔣蘊俊提出之互助
會簿上之記載暨案內所有證據，本於調查所得心證，分別定其取捨而為判斷之理由，
且就顯與待證事實無涉之證據，認無調查必要而未為無益之調查，核無違背客觀存在
之經驗與論理等證據法則，自屬原審採證認事之適法職權行使，並無上訴意旨所謂與
證據法則相違及理由不備之違法情事。又原判決理由（二）已敘明上訴人於互助會之
標單上偽造被冒標者之署押及得標利息，持以競標，依我國民間習慣，足以認定其上
文字即表示投標人及標息，依刑法第二百二十條第一項之規定，應以私文書論等情。
且原判決係依據上訴人之供述及仇永壽之陳述等證據，資以認定上訴人冒仇永壽、仇
小鳳、仇仙娥及仇大娥名義參與互助會並標取會款，並未以蔣蘊俊提出仇小鳳等人出
具之文書為其所憑之證據。上訴意旨所云，顯非依據卷內資料指摘。其餘上訴意旨，
純係事實上之爭執或就證據之證明力及原審已說明論斷之事項重為爭辯，均非適法之
第三審上訴理由，自不足據以辨認原判決已具備違背法令之形式要件。應認其上訴違
背法律上之程式，予以駁回。次查裁判上一罪案件之重罪部分得提起第三審上訴，其
輕罪部分雖不得上訴，依審判不可分原則，第三審法院亦應併予審判，但以重罪部分
之上訴合法為前提。如該重罪之上訴為不合法，第三審法院既應從程序上予以駁回，
而無從為實體上判決，對於輕罪部分自無從適用審判不可分原則，併為實體上審判。
上訴人行使偽造私文書重罪部分之上訴既不合法，已如前述，其餘被訴犯刑法第三百
三十九條詐欺罪部分，屬刑事訴訟法第三百七十六條第四款不得上訴第三審之案件，
自無從適用審判不可分原則，併為實體上審判。上訴人一併提起上訴，顯為法所不許
，應併予駁回。
據上論結，應依刑事訴訟法第三百九十五條前段，判決如主文。
中      華      民      國    九十二    年      三      月     二十     日
                              最高法院刑事第十二庭
                                  審判長法官  張  淳  淙
                                        法官  謝  俊  雄
                                        法官  蘇  振  堂
                                        法官  張  春  福
                                        法官  呂  丹  玉
      右正本證明與原本無異
                                              書  記  官
中      華      民      國    九十二    年      三      月    二十七    日


司法院資訊處製作；財團法人民間司法改革基金會備份。
